臺灣高雄地方法院民事判決　　　　　　　　　　　　九十三年度訴字第一六０五號
　　原　　　告　丙○○
　　訴訟代理人　陳豐裕律師
　　複 代 理人　張榮作律師
　　　　　　　　郭憲文律師
　　被　　　告　保證責任高雄縣鳳山信用合作社
　　法定代理人　乙 ○
　　訴訟代理人　馮基源律師
　　　　　　　　吳文淑律師
　　　　　　　　蔡東賢律師
　　參　加　人　甲○○
右當事人間返還存款事件，本院於民國九十四年一月十八日言詞辯論終結，判決如下
：
    主    文
被告應給付原告新台幣壹佰萬元，及自民國八十八年十月十一日起至民國八十九年十
月十一日止按週年利率百分之五點三五計算之利息，並自民國九十三年九月七日起至
清償日止，按週年利率百分之五計算之利息。
訴訟費用由被告負擔。
參加訴訟費用由參加人負擔。
    事實及理由
甲、程序方面：
一、按就兩造之訴訟有法律上利害關係之第三人，為輔助一造起見，於該訴訟繫屬中
    ，得為參加，當事人得於訴訟繫屬中，將訴訟告知因自己敗訴而有法律上利害關
    係之第三人；受告知人不為參加或參加逾時者，視為得行參加時已參加於訴訟，
    準用第六十三條之規定，民事訴訟法第五十八條第一項、第六十五條第一項及第
    六十七條分別定有明文。本件原告主張，參加人未將原告寄託之新台幣（下同）
    一百萬元之定期存款辦理入帳手續，致被告拒絕返還存款，而請求被告返還上開
    存款，經被告請求告知參加人參加訴訟，應認參加人就本件訴訟有法律上之利害
    關係，依上揭規定，其參加訴訟即屬合法，先予敘明。
二、按訴狀送達後，原告不得將原訴變更或追加，但擴張或減縮應受判決事項之聲明
    者，不在此限，民事訴訟法第二百五十五條第一項第三款定有明文。經查，原告
    起訴主張被告應給付一百萬元，及自民國八十八年十月十一日起至清償日止按週
    年利率百分之五點三五計算之利息，嗣於審理中減縮請求利息部分為自八十八年
    十月十一日起至八十九年十月十一日止，按週年利率百分之五點三五計算之利息
    ；及自起訴狀繕本送達之翌日起按週年利率百分之五計算之利息，經核與前開規
    定並無不合，應予准許。
乙、實體方面：
一、原告主張：原告於八十八年十月十一日委由訴外人趙簡春綢向被告辦理存本取息
    儲蓄存款，起息期間自八十八年十月十一日起至八十九年十月十一日止，按週年
    利率百分之五點三五計算之利息，原告並交付存本取息儲蓄存款存單（下稱定期
    存單）為憑，嗣因被告當時承辦人員即參加人黃虹娟，並未將該筆存款入帳，致
    被告否認有受寄該筆存款。惟參加人因於八十八年八月至八十九年任職於被告期
    間，侵占訴外人趙簡春綢經手之定期存款計五百萬元（含系爭存款），經趙簡春
    綢提起告訴後，參加人經鈞院及台灣高等法院高雄分院判處徒刑確定，並認定參
    加人確曾代理被告受領系爭存款屬實，爰依消費寄託之法律關係，請求被告給付
    如主文所示之金額，及自八十八年十月十一日起至八十九年十月十一日止，按週
    年利率百分之五點三五計算之利息；另自起訴狀繕本送達之翌日起至清償日止按
    週年利率百分之五計算之利息。
三、被告則以：參加人及被告均未收受原告所交付之系爭存款，況原告所提出之存單
    上並無主管核可章，故該存單之形式並非真正，再者原告於逾越相當期間後，始
    主張系爭存款被侵占之事實，足見其亦顯有過失，應減輕或免除被告之給付義務
    ，故請求駁回原告之訴等語，資為抗辯。
四、參加人則經合法通知，並未到場，復未以書面作何聲明及陳述，以供本院審酌。
五、原告主張之事實，業據提出被告所出具之定期存單及存摺影本一紙為證。雖上開
    定期存單上並無原告內部人員核章，惟自形式上觀察，已蓋用有原告法定代理人
    印鑑章，依民事訴訟法第三百五十八條第一項之文義解釋，自應推定其為真正。
    而參加人確曾因侵占含系爭存款在內共五百萬元之事實，經本院以九十一年訴字
    第二五二七號刑事判決判處有期徒刑一年八月，嗣參加人提起上訴，復經台灣高
    等法院高雄分院以九十三年度上訴字第三三○號刑事判決駁回其上訴確定，業據
    調取上開案件刑事卷宗核閱屬實，並有上開刑事判決各一份在卷可稽。被告固以
    前詞置辯，且其所辯亦據參加人於前開刑事案件審理中陳稱：系爭定期存單是當
    日我在製作他人定期存單之際，正好趙簡春綢來電表示欲以原告名義領取存款十
    萬元，委託我先代為處理並查詢存款餘額時，誤將原告的資料登打於他人之存單
    上，事後同事又誤將該存單交予趙簡春綢，我發覺後，已隨即在電腦上製作同額
    更改取消之紀錄，趙簡春綢並未交付一百萬元存款云云。本院審酌參加人與本件
    消費寄託關係之成立與否，具有法律上密切之利害關係，已如前述，故其所述是
    否與事實相符，非無推敲之餘地。參以訴外人趙簡春綢證陳：我確實有存入一百
    萬元，並自黃虹蜎手中取得該定期存單等語（詳見本院九十一年度訴字第二五二
    七號偽造文書等刑事卷宗第三十五頁），及依原告協理即證人趙瑞山於檢察官偵
    查中所證：辦理定存之程序係由櫃員收受金額，再於電腦上認證，確認存單帳號
    與存戶帳號、存款金額、起迄日期、選擇利率區分及利息等語觀之（見前開刑事
    卷宗偵查卷第四十九頁背面），亦足徵登打定期存單須經一定核對存單帳號與存
    戶帳號之程序與步驟，縱有出錯，亦容易即時發覺，而製作完畢前更正，無待於
    登打完畢確認後再行更正取消，則參加人陳稱係誤打云云，顯有可疑，此其一也
    。其次，倘系爭定期存單係參加人疏忽下而製作，且由原告內部人員交予訴外人
    趙簡春綢，則在參加人與告訴人趙簡春綢係熟識之情形下，理應立即告知原告並
    通知趙簡春綢繳回，始合於常情，乃參加人竟未向趙簡春綢索回，僅於電腦交易
    資料上製作更正取消之紀錄，所述亦與常情不合。再者，參加人對究竟係由那一
    位同事交給訴外人趙簡春綢乙節，亦未指出該同事之姓名、年籍、住居所供查證
    ，從而堪認所述與事證未符，委無可採，應以訴外人趙簡春綢所述，係其交錢給
    參加人，委由參加人以丙○○之名義辦理定期存款，被告於辦妥後將存單交伊收
    執等語，較合於常情而可採信。益可證被告抗辯未收受存款一節，顯不足採。
六、按稱寄託者，為當事人一方，以物交付他方，他方允為保管之契約，寄託物為金
    錢時，推定受寄人無返還原物之義務，但須返還同一數額，民法第五百八十九條
    第一項、第六百零三條第一項定有明文。而銀行接受客戶辦理活期儲蓄存款者，
    即與存款戶間發生不定期消費寄託關係，客戶得隨時請求銀行於存款額度內返還
    一定數額之金錢，最高法院九十三年台上字第一八○二號判決參照。次按遲延之
    債務，以支付金錢為標的者，債權人得請求依法定利率計算之遲延利息，但約定
    利率較高者，仍從其約定利率；而給付無確定期限者，債務人於債權人得請求給
    付時，經其催告而未為給付，自受催告時起負遲延責任，其經債權人起訴而送達
    訴狀或依督促程序送達支付命令，或為其他相類之行為者，與催告有同一之效力
    ，民法第二百三十三條第一項及第二百二十九條第二項分別定有明文。本件兩造
    間既成立有一百萬元之消費寄託契約，雙方約定起息期間自八十八年十月十一日
    起至八十九年十月十一日止，按週年利率百分之五點三五計算之利息，揆諸前開
    說明，原告依消費寄託之法律關係請求被告給付一百萬元，及自八十八年十月十
    一日起至八十九年十月十一日止按週年利率百分之五點三五計算之利息；並自起
    訴狀繕本送達之翌日（即九十三年九月七日，此有送達證書一份在卷可稽）起至
    清償日止，按週年利率百分之五計算之利息，即屬有據，應予准許。
七、原告係基於消費寄託之法律關係，請求被告給付如主文所示之本金及利息，並非
    基於侵權行為或債務不履行之損害賠償請求權為其訴訟標的，故被告執損害賠償
    之過失責任相抵為抗辯理由，對原告所主張之請求權不生任何變更、消滅或排除
    之效力，故不再詳予論駁，應予敘明。
八、結論：原告之訴為有理由，依民事訴訟法第七十八條、第八十六條第一項前段，
    判決如主文。
中　　　華　　　民　　　國　　九十四　　年　　  一  　　月　　三十一　　日
                             臺灣高雄地方法院民事鳳山分庭
                                         法      官 李代昌
正本係照原本作成。
如不服本判決，應於送達後廿日內，向本院提出上訴狀並表明上訴理由，如於本判決
宣示後送達前提起上訴者，應於判決送達後十日內補提上訴理由書（須附繕本）。
中　　　華　　　民　　　國　　九十三　　年　　  一  　　月　　三十一　　日
                                         法院書記官 鍾錦祥
